臺灣宜蘭地方法院民事簡易判決
110年度宜簡字第306號
原      告  蕭麗錦  
被      告  林雅雯  
上列當事人間債務人異議之訴事件，本院於民國111年3月3日言
詞辯論終結，判決如下：
　　主　　文
原告之訴駁回。
訴訟費用由原告負擔。 
　　事實及理由
壹、程序部分：
    按執行名義成立後，如有消滅或妨礙債權人請求之事由發生
    ，債務人得於強制執行程序終結前，向執行法院對債權人提
    起異議之訴。如以裁判為執行名義時，其為異議原因之事實
    發生在前訴訟言詞辯論終結後者，亦得主張之。執行名義無
    確定判決同一之效力者，於執行名義成立前，如有債權不成
    立或消滅或妨礙債權人請求之事由發生，債務人亦得於強制
    執行程序終結前提起異議之訴，強制執行法第14條第1 項、
    第2項定有明文。所謂消滅債權人請求之事由，例如清償、
    提存、抵銷、免除、混同、債權讓與、債務承擔、更改、消
    滅時效完成、解除條件成就、契約解除或撤銷、另訂和解契
    約，或其他類此之情形。所謂妨礙債權人請求之事由，例如
    債權人同意延期清償、債務人行使同時履行抗辯權等（最高
    法院98年度臺上字第1899號判決意旨參照）。本件原告蕭麗
    錦於民國110年11月24日提起本件債務人異議之訴，有起訴
    狀上之收狀戳在卷足憑，被告林雅雯以本院110年度簡字第1
    8號民事判決（下稱系爭確定判決）為執行名義向本院聲請
    強制執行，現由本院以110年度司執字第21843號進行強制執
    行程序，迄今該執行程序尚未終結，此為兩造所不爭執，並
    經本院調閱110年度司執字第21843號損害賠償強制執行事件
    （下稱系爭強制執行事件）卷宗查明屬實。是系爭強制執行
    程序尚未終結，原告提起本件債務人異議之訴，於法核無不
    合，應予准許。
貳、實體部分： 
一、原告主張：依據鈞院110年度簡字第18號判決，原告應給付
    被告新臺幣（下同）231,758元，原告應負擔之訴訟費用是2
    ,408元，兩者加起來是234,166元，扣除兆豐產物保險股份
    有限公司給付給被告的43,820元，所以原告於110年11月9日
    將餘款190,346元匯給被告，原告已經給付完畢，強制汽車
    責任險本來就是要分擔將來發生事故的賠償責任，這樣才是
    保險的意義，為何原告投保的兆豐產物保險股份有限公司給
    付賠償不算原告的，原告認為對於被告的賠償234,166元已
    經給付完畢，爰依強制執行法第14條之規定，提起本件訴訟
    等語。並聲明：系爭強制執行事件之強制執行程序應予撤銷
    。
二、被告則以：被告有收到原告匯的190,346元，另外也有收到
    兆豐產物保險有限公司給付之43,820元，只是被告認為43,8
    20元不算原告給付的，原告說她沒有辦法申請保險理賠，是
    被告自己去兆豐產物保險股份有限公司申請的，兆豐產物保
    險股份有限公司是原告所投保的沒錯，但是當時被告有跟原
    告詢問，原告說她沒有辦法申請，鈞院判決書上記載原告應
    給付被告231,758元，所以原告即要給付被告231,758元及訴
    訟費用2,408元，不應該扣除兆豐產物保險有限公司給付之4
    3,820元等語置辯。並聲明：原告之訴駁回。　
三、本院判斷：
　㈠原告主張於107年9月7日晚上6時22分，原告駕駛車牌號碼000
    0-00自用小客貨車，沿宜蘭縣宜蘭市東港路1段內側快車道
    由西往東行駛，行至東港路與191甲線縣道口時，本應注意
    其車係在內側車道行駛，僅能直行不得轉彎，且事發當時為
    夜間有照明、天候雨、路況均正常，依其智識能力並無不能
    注意之情事，仍右轉欲駛入191甲線縣道，適有被告騎乘車
    牌號碼000-000重型機車附載其女，沿東港路1段外側車道由
    西往東行駛於原告右後側正欲直行穿越上開路口，見原告右
    轉而緊急煞車因此人車倒地，被告因此受有右肘近端尺骨骨
    折、右肘撕裂傷、兩前臂、兩手、右膝挫傷、兩肘、右膝擦
    傷之傷害，嗣經被告另案依民法侵權行為之法律關係，向原
    告起訴請求損害賠償，經本院110年度簡字第18號案件審理
    後，判決原告應給付被告231,758元及百分之13之訴訟費用
    （即2,408元）確定在案，被告旋以系爭確定判決及確定證
    明書為執行名義向本院聲請對原告之財產為強制執行，經本
    院以系爭強制執行事件受理在案，前開強制執行事件迄今尚
    未終結等情，為被告所不爭執，並經本院調閱系爭強制執行
    事件卷宗查明屬實，復有系爭確定判決附卷可憑，自堪以認
    定。
　㈡關於系爭確定判決所載之債權是否已因原告履行完畢而消滅
    乙節：
　　⒈原告主張其於110年11月9日匯款190,346元至被告所指定之
      帳戶之事實，業據原告提出匯款委託書（證明聯）為證（
      見本院卷第5頁），並為被告所不爭執，自堪信為真實。 
　　⒉兆豐產物保險股份有限公司匯款43,820元予被告之部分：
　　　①按本法所稱被保險人，指經保險人承保之要保人及經該
        要保人同意使用或管理被保險汽車之人，強制汽車責任
        保險法第9條第2項定有明文。原告所駕駛車牌號碼0000
        -00號自用小客貨車確實為原告所有，並以該車輛向兆
        豐產物保險股份有限公司投保強制汽車責任保險，兆豐
        產物保險股份有限公司於109年9月16日有匯款43,820元
        至被告所指定之帳戶之事實，業據原告提出強制汽車責
        任保險領款收據、歷次出險紀錄查詢理賠付款查詢等件
        為證（見本院卷第6頁至第7頁），並為被告所不爭執，
        自堪信為真實。
　　　②按執行名義成立後，如有消滅或妨礙債權人請求之事由
        發生，債務人得於強制執行程序終結前，向執行法院對
        債權人提起異議之訴。如以裁判為執行名義時，其為異
        議原因之事實發生在前訴訟言詞辯論終結後者，亦得主
        張之；執行名義無確定判決同一之效力者，於執行名義
        成立前，如有債權不成立或消滅或妨礙債權人請求之事
        由發生，債務人亦得於強制執行程序終結前提起異議之
        訴，強制執行法第14條第1項、第2項各有明文。故就具
        有確定判決同一效力之執行名義，債務人僅得以執行名
        義成立後之消滅或妨礙事由起訴，不得對於執行名義成
        立前之事由再行爭執，若其主張之事由在執行名義成立
        之前即已存在，為執行名義之裁判縱有不當，亦非異議
        之訴所能救濟。經查，本院於110年8月31日判決原告應
        給付被告231,758元，該判決業於110年10月15日確定在
        案，有本院110年度簡字第18號民事判決確定證明書在
        卷可考，原告主張兆豐產物保險股份有限公司已於109
        年9月16日給付被告強制汽車責任險保險金43,820元，
        顯非上開執行名義成立後或前訴訟言詞辯論終結後始發
        生之消滅或妨礙債權人請求事由，揆諸前揭說明，原告
        自不得以執行名義成立前發生之異議原因事實提起債務
        人異議之訴。
四、綜上所述，原告主張其所負給付義務業因清償完畢而消滅，
    依強制執行法第14條之規定，對被告提起債務人異議之訴，
    請求撤銷系爭強制執行事件程序，核屬無據，應予駁回。 
五、本件事證已臻明確，兩造其餘攻擊防禦方法及證據，經本院
    斟酌後，核與判決結果不生影響，爰不另論述，併此敘明。
六、訴訟費用負擔之依據：民事訴訟法第78條。 　　　
中　　華　　民　　國　　111 　年　　3 　　月　　17　　日
    　　　　　　　宜蘭簡易庭   法　官　張淑華 
上為正本係照原本作成。
如對本判決上訴，須於判決送達後二十日內向本院提出上訴狀，
同時表明上訴理由；如已於本判決宣示後送達前提起上訴者，應
於判決送達後十日內補具上訴理由（均須按他造當事人之人數附
繕本）。
如委任律師提起上訴者，應一併繳納上訴審裁判費。
中　　華　　民　　國　　111 　年　　3 　　月　　17　　日
　　　　　　　　　　　　　　　書記官  謝佩欣